【裁判字號】    90,台上,5646
【裁判日期】    900913
【裁判案由】    違反森林法
【裁判全文】
最高法院刑事判決                                九十年度台上字第五六四六號
    上  訴  人  乙○○
                甲○○
右上訴人等因違反森林法案件，不服台灣高等法院高雄分院中華民國八十八年七月八
日第二審判決（八十八年度上訴字第六三九號，起訴案號：台灣高雄地方法院檢察署
八十七年度偵字第一八五一七號，原判決誤載為八十六年度偵字第二一七四八號），
提起上訴，本院判決如左：
    主  文
上訴駁回。
    理  由
按刑事訴訟法第三百七十七條規定：上訴於第三審法院，非以判決違背法令為理由，
不得為之。是提起第三審上訴，應以原判決違背法令為理由，係屬法定要件，如果上
訴理由狀未依據卷內訴訟資料，具體指摘原判決不適用何種法則或如何適用不當，或
所指摘原判決違法情事，顯與法律規定得為第三審上訴理由之違法情形，不相適合時
，均應認其上訴為違背法律上之程式，予以駁回。本件上訴意旨略以：原審法院未於
審判期日將變更起訴之罪名告知上訴人乙○○、甲○○，妨害上訴人等防禦權之行使
；如乙○○向張簡禎城受讓耕作權之供述屬實，即係間接經台灣省政府農林廳林務局
屏東林區管理處六龜工作站所轄旗山事業區（下稱旗山事業區）第六十三林班地國有
林之管理機關同意墾殖，然原審未調查張簡禎城於該國有林有無耕作權；共同被告陳
維昶坦承挖掘該三十株相思木及麻竹，顯見與甲○○無關，原判決漏未審酌此項證據
，亦未說明不調查之理由；乙○○曾向甲○○表明其有耕作權，且客觀上亦難直接判
斷乙○○有無耕作權，原判決逕認甲○○有犯罪故意，殊嫌速斷云云，指摘原判決違
背法令、應於審判期日調查之證據而未予調查及判決不備理由。惟查原判決依憑證人
林中吉之證述、照片、森林被害告訴書、旗山事業區第六十三林班開設道路及濫墾林
地被害位置圖及扣案挖土機二部等證據資料，資以認定上訴人等有違反森林法犯行，
因而撤銷第一審關於上訴人等部分之科刑判決，改判論處上訴人等共同在他人林地內
，擅自墾殖罪刑，已詳所憑證據與認定之理由，並說明乙○○未曾向管理機關承租
或申請許可墾殖該國有林地等情，業據乙○○及林中吉供述明確，且甲○○坦承未向
乙○○要求看管理機關核准整地之公文，其從事挖土機工作有十五年左右，則其對於
他人林地不能擅自墾殖，應知之甚稔，所辯無主觀犯意云云，係卸責之詞，不足採信
，證人魏良富、林順吉之證詞不足為甲○○之有利證明，已依卷內證據資料分別指駁
、論述綦詳，經核所為論均與卷內證據資料相符，其證據之取捨與證據證明力判斷
職權之行使暨法則適用之論，均無違背證據法則與實定法則。次查原審曾於審判期
日告知上訴人等犯罪嫌疑及所犯違反水土保持法暨另涉犯森林法第五十一條第一項之
罪名，有審判筆錄為憑，而乙○○並未於原審請求傳訊證人張簡禎城，其自張簡禎城
處受讓耕作權之土地為旗山事業區第五十二林班地，非系爭第六十三林班地，亦有讓
渡書一紙附卷可證（見一審卷第二十四頁），故原審未傳訊張簡禎城調查乙○○就系
爭國有林地有無耕作權，顯與應於審判期日調查之證據而未予調查之情形無涉。再共
同正犯之意思聯絡，不限於事前協議，即於行為當時有共同犯意聯絡亦屬之，且行為
之分擔，尤不以每一階段均經參與為必要。故具有相互利用其行為之合同意思，仍應
負共同正犯罪責。甲○○既與陳維昶一起受乙○○僱用，自民國八十七年八月十日起
，各駕駛一輛挖土機共同墾殖該國有林地，不論其負責除草或挖掘竹木，均應就全部
行為負共同罪責。上訴意旨置原判決理由已明白論斷之事項於不顧，泛詞指摘，對於
原審採證認事之職權行使，究竟如何違背法令，並未依據卷內訴訟資料為具體之指摘
，仍執陳詞，否認犯罪，為單純之事實上爭執。又徒憑己見，漫指原判決違背法令、
不備理由及調查職責未盡云云，自非適法之第三審上訴理由，應認其上訴違背法律上
之程式，予以駁回。
據上論結，應依刑事訴訟法第三百九十五條前段，判決如主文。
中      華      民      國     九十     年      九      月     十三     日
                              最高法院刑事第三庭
                                  審判長法官  陳  錫  奎
                                        法官  洪  清  江
                                        法官  李  伯  道
                                        法官  呂  丹  玉
                                        法官  邵  燕  玲
      右正本證明與原本無異
                                              書  記  官
中      華      民      國     九十     年      九      月    二十四    日


司法院資訊處製作；財團法人民間司法改革基金會備份。
